【裁判字號】    89,易,23
【裁判日期】    890623
【裁判案由】    違反建築法
【裁判全文】
福建金門地方法院刑事判決                            八十九年度易字第二三號
    公  訴  人  福建金門地方法院檢察署檢察官
    被      告  乙○○
                丙○○
                甲○○
右列被告因違反建築法案件，經檢察官聲請簡易判決處刑（八十八年度偵字第一一八
號、八十八年度偵字第一五四號），本院認應以普通訴訟程序審理，判決如左：
    主  文
乙○○、丙○○共同對依建築法規定勒令停工之建築物，未經許可擅自復工經制止不
從者，各處有期徒刑貳月，如易科罰金，均以參佰元折算壹日。各緩刑貳年。
甲○○無罪。
    事  實
一、乙○○前因未經申請主管機關之許可並發給建築執照，於民國（下同）八十六年
    十月間，擅自將丙○○所有坐落位於金門縣金城鎮○○段五七一及五七三地號處
    之原為農地挖除，並完成Ｈ型支撐鋼骨及底部灌漿作業興建違章建築，經金門縣
    政府行文通知勒令停工未果，而移送福建金門地方法院檢察署檢察官，偵查結果
    聲請簡易判決，案經本院於八十七年三月十六日，判處罰金三萬元確定，於八十
    七年四月十七日執行罰金終結。嗣於八十七年十一月間，乙○○、丙○○二人，
    明知未經主管機關之許可，不得復工繼續興建，竟仍基於共同犯意之聯絡，由丙○○與甲○○於八十八年一月間簽立工程合約書，約定由甲○○承攬鋼構Ｂ２Ｆ
    、Ｂ１Ｆ結構及裝修工程。經金門縣政府於八十八年三月六日（８８）府建字第
    八八０七七七０號、八十八年三月十日（８８）府建字第八八００七八八三號、
    八十八年三月二十六日（８８）府建字第八八００八六一七號、八十八年三月二
    十九日（８８）府建字第八八００八六四一號、八十八年三月三十日（８８）府
    建字第八八００八六六九號、八十八年三月三十一日（８８）府建字第八八００
    八七三四號等函勒令停工並自行拆除及恢復原狀，仍拒不從。
二、案經金門縣政府移送福建金門地方法院檢察署檢察官偵查起訴。
    理  由
甲、有罪部分：
一、右揭事實，業據被告乙○○、丙○○二人於本院審理中坦承不諱，並有金門縣政
    府函六張、現場照片三十張及聯合稽查小組檢查記錄表在卷可參。本件事證明確
    ，犯行堪以認定，應依法論科。
二、按建築物非經申請縣市主管機關之審查許可並發給執照，不得擅自建造或使用或
    拆除，違反者，處以罰鍰，並勒令停工補辦手續，必要時得強制拆除其建築物；
    勒令停工之建築物，非經許可不得擅自復工，未經許可擅自復工經制止不從者，
    除強制拆除其建築務或勒令恢復原狀外，處一年以下有期徒刑、拘役或科或併科
    三萬元以下罰金，此建築法第二十五條第一項前段、第八十六條第一款及第九十
    三條著有明文。又所稱「建築物」，為定著於土地上或地面下具有頂蓋、樑柱或
    牆壁，供個人或公眾使用之構造物或雜項工作物，同法第四條定有明文。核被告
    乙○○、丙○○二人所為，係犯建築法第九十三條之罪。被告乙○○、丙○○間
    有犯意之聯絡，行為之分擔，均為共同正犯。爰審酌被告等犯罪之動機、目的、
    犯罪之手段、對於公權力之漠視、犯罪所生之危險或損害、犯罪後之態度等一切
    情狀，各判處如主文所示之刑，並均諭知易科罰金之折算標準，以資懲儆。又被
    告等前均未曾受有期徒刑以上刑之宣告，因一時失慮，偶罹刑典，事後已坦承犯
    行，深具悔意，經此刑之宣告後，應知警惕而無再犯之虞，本院因認暫不執行其
    刑為當，各予以宣告緩刑二年，用啟自新。
乙、無罪部分：
一、公訴意旨詳如起訴書所載（附八十八年度偵字第一一八、一五四號簡易判決處刑
    書）。
二、按犯罪事實應依證據認定之，無證據不得推定其犯罪事實；又不能證明被告犯罪
    者，應諭知無罪之判決，刑事訴訟法第一百五十四條、第三百零一條第一項分別
    定有明文。次按認定被告有罪之事實應憑證據，如未能發現相當之證據，或證據
    不足以證明，自不能以推測或擬制之方法，以為裁判之基礎；又刑事訴訟法上之
    證明資料，無論其為直接證據或間接證據，均須達於通常一般人均不致於有所懷
    疑，而得確信其為真實之程度，始得據為有罪之認定；倘其證明尚未達到此一程
    度，而有合理之懷疑存在時，尚難為有罪之認定基礎；茍積極證據不足為不利於
    被告事實之認定時，即應為有利於被告之認定，更不必有何有利之證據（最高法
    院三十年度上字第八一六號、四十年度台上字第八六號、七十六年度台上字第四
    九八六號判例參照）；其以情況證據（即間接證據）斷罪時，尤須基於該證據在
    直接關係上所可證明之他項情況事實，本乎推理作用足以確證被告有罪，方為合
    法，不得徒憑主觀之推想，將一般經驗上有利被告之其他合理情況逕以排除，此
    觀最高法院三十二年度上字第六七號判例意旨亦甚明確。
三、公訴意旨認被告甲○○涉有建築法第九十三條之罪嫌，無非係以：八十七年十一
    月間，乙○○、丙○○、甲○○基於共同犯意之聯絡，未經許可擅自復工繼續施
    建，並由乙○○之子丙○○（五七一及五七三地號土地所有權人）與甲○○於八
    十八年一月間補簽立工程合約書，約定由甲○○承攬鋼構Ｂ２Ｆ、Ｂ１Ｆ結構及
    裝修工程。被告乙○○、丙○○自承已向縣政府申請建築執照未獲准即動工興建
    建築物，且於勒令停工後未經許可擅自復工，核與建築法第九十三條規定之構成
    要件該當；而被告甲○○從事建築業五、六年當知建築物非經申請主管機關之審
    查許可並發給執照，不得擅自建造，要難以被告乙○○、丙○○未告知即阻卻違
    法等為主要論據。
四、訊據被告甲○○堅詞否認與被告乙○○、丙○○二人有犯意之聯絡，辯稱：其本
    身僅承包工程，單純之民事承攬關係，不過問業主有無經核准取得建築執照，況
    被告乙○○、丙○○亦未告知尚未取得建築執照等語。經查：
   （一）被告甲○○僅單純受被告乙○○、丙○○二人之承攬，有契約書一紙在卷
         可稽。在渠等並無民事合夥或委建等共同共有之關係，僅單以被告甲○○
         從事建築業五、六年之久，及推論被告甲○○應知被告乙○○、丙○○違
         反建築法，逕論以共同正犯，容有未合。
   （二）被告乙○○供稱：就未申請核准乙情，伊並沒有向被告甲○○講詳細，且
         依卷附資料又無積極事證以明甲○○是否與被告乙○○、丙○○有共同犯
         意聯絡。又觀被告甲○○承包此工程係依據承攬契約，其有依約為定作人
         完成承攬工作之義務，按通常情形，承攬人實不必盡知定作人訂約之動機
         ，故在查無實證之情形下，非得逕以推測之方式入人於罪。
五、綜上所述，被告甲○○之行為與違反建築法規定之犯罪構成要件尚有未合；而被
    告甲○○所辯伊僅單純民事之承攬關係，伊並不知情未申請核准，應堪採信。是
    公訴人僅以被告甲○○從事建築業已有五、六年之久，執此遽認其已違反建築法
  九十三條第二項規定，論以共同正犯，揆諸前揭法條及判例意旨，容有誤會。此
    外復查無其他積極證據，足認其另有何違反建築法之故意，其犯罪即屬不能證明
    ，揆諸首揭法條及判例意旨，爰依法諭知無罪之判決。
據上論斷，應依刑事訴訟法第二百九十九條第一項前段、第三百零一條第一項，建築
法第九十三條，刑法第十一條前段、第二十八條、第四十一條、罰金罰鍰提高標準條
例第二條判決如主文。
本案經檢察官蔡清祥到庭執行職務
中    華    民    國      八十九        年      六      月   二十三   日
                                福建金門地方法院刑事庭
                                    法  官   吳振富
右正本證明與原本無異
如不服本判決應於送達後十日內向本院提出上訴狀
                                    書記官   董培祥
中    華    民    國      八十九      年       六     月     二十三   日
附錄本案論罪科刑法條全文
建築法第九十三條：
違反第三條、第八條第一項及第十三條第一項規定，未經登記即行開業者，除由主管
機關命令停業外，處各行為人三千元以上一萬五千元以下罰鍰；其拒不遵令停業者，
由主管機關各再處四千元以上二萬元以下罰鍰。
（2） 行為人經主管機關依前項定各再處罰鍰，仍拒不停業者，處一年以下有期徒刑
、拘役或科或併科五萬元以下罰金。


司法院資訊處製作；財團法人民間司法改革基金會備份。
